高雄高等行政法院判決
                                      100年度訴字第243號
                                    100年7月21日辯論終結
原      告　楊岫涓
　　　　　　　　　　　　　送達代收人　劉泓志
被      告　嘉義縣政府
代　表　人　張花冠　縣長
訴訟代理人　李艾璧
上列當事人間藥師法事件，原告不服行政院衛生署中華民國100
年4月28日衛署訴字第1000005201號訴願決定，提起行政訴訟，
本院判決如下：
　　主  文
原告之訴駁回。
訴訟費用由原告負擔。
　　事實及理由
一、程序事項︰
　　本件原告經合法通知，無正當理由不到場，核無行政訴訟法
　　第218條準用民事訴訟法第386條所列各款情形，爰依被告之
　　聲請，由其一造辯論而為判決。
二、事實概要︰
    緣原告係藥師，執業登錄於嘉義縣布袋鎮○○○路14號「祐
    安藥局」，其於民國100年1月31日向被告所屬衛生局申請於
    100年8月11日上午11時至12時支援臺中市幸福大藥局執行一
    般藥師業務，經被告以100年2月14日府衛藥食字第10000123
    16號函以其不符藥師法第11條規定為由，否准原告之申請。
    原告不服，提起訴願，經遭決定駁回，遂提起本件行政訴訟
    。
三、本件原告主張略以︰（一）現行法制藥師法第11條規定：「
    藥師經登記領照執業者，其執業處所應以一處為限。」是否
    有違憲之虞，蓋藥師工作權明顯遜於他醫護人員，且醫師、
    護士都可支援，而獨藥師不行，可見現行藥師法第11條明顯
    違反工作權及平等權而違憲，法官應依紛爭一次解決性原則
　　，依司法院釋字第371號、第572號、第590號及第649號解釋
　　聲請釋憲。（二）藥師大多希望可以支援他處工作，有藥師
    週刊關於藥師自願義診及居家照護報導可參，但藥師公會則
    是希望支援必須透過公會，方可以抽成，只要被抽成，就可
    以枉法得到違法不罰，並被健保給付，且行政院衛生署（下
    稱衛生署）更枉法配合演出架空藥師法第11條，其堅持不修
    法使藥師可以外出支援，就是故意製造藥師不足以到中醫診
    所調劑之假象，只要藥師法第11條修正，中醫診所藥師就會
    足夠，只要藥師足夠去中醫診所，衛生署就沒辦法圖利中藥
    商等語。並聲明求為判決：一、撤銷訴願決定及原處分。二
    、被告應依原告100年1月31日之申請，作成准許原告於100
    年8月11日上午11時至12時支援臺中市幸福大藥局執行一般
    藥師業務之行政處分。
四、被告則以︰按藥師法第11條規定：「藥師經登記領照執業者
    ，其執業處所應以一處為限。」，並無其他得支援或經報備
    後可至其他醫（藥）事管理機構執行藥師業務之明文，被告
    係依法律規定予以否准原告所請，於法並無不合。至原告其
    餘訴訟之理由概與本案作成處分之依據無關，爰不一一答辯
　　等語，資為抗辯。並聲明求為判決駁回原告之訴。
五、本件如事實概要欄所載之事實，業經兩造分別陳述在卷，並
    有原告之執業登錄資料、原告100年1月31日申請函、被告10
    0年2月14日府衛藥食字第1000012316號函等附於訴願卷及原
    處分卷可稽，洵堪認定。原告雖以前揭情詞資為爭執，惟查
    ：
（一）按「藥師經登記領照執業者，其執業處所應以1處為限。
      」「違反第5條第2項、第11條或第20條之規定者，處新臺
      幣3萬元以上15萬元以下罰鍰。」分別為藥師法第11條、
      第23條所明定。揆諸首揭藥師法第11規定，可知藥師經登
      記領照執業，其執業處所應以1處為限，而該條文並無得
      支援或經報備後可至其他醫（藥）事管理機構或場所執行
      藥師業務之例外規定，且藥師在2處以上執業處所執業，
      即屬違反藥師法第11條之規定，主管機關得依藥師法第23
      條規定，處以新台幣3萬元以上15萬元以下罰鍰。故藥師
      經登記領照執業，其執業處所應以1處為限，應無疑義。
（二）本件原告經登記領有藥事執照，執業登錄於嘉義縣布袋鎮
      上海東路14號「祐安藥局」，其於100年1月31日向被告所
      屬衛生局申請於100年8月11日上午11時至12時支援臺中市
      幸福大藥局，執行一般藥師業務等情，有原告100年1月31
      日申請函附於原處分卷可稽。惟查，原告既執業登錄於嘉
      義縣布袋鎮○○○路14號「祐安藥局」，依藥師法第11條
      規定，藥師經登記領照執業，其執業處所應以1處為限，
      故原告應不得再至他處支援一般藥師業務，至為明確。從
      而，被告據以認定原告申請之內容核與藥師法第11條規定
      不符，乃以100年2月14日府衛藥食字第1000012316號函否
      准原告之申請，核無不合。原告雖主張現行法制只有藥師
      不可支援，其他醫事人員皆可支援，爭執藥師法第11條之
      規定違反工作權及平等權，請求本院依司法院釋字第371
      號、第572號、第590號及第649號解釋，聲請釋憲云云。
      惟按「憲法第15條規定人民之工作權應予保障，人民從事
      工作並有選擇職業之自由，如為增進公共利益，於符合憲
      法第23條規定之限度內，對於從事工作之方式及必備之資
      格或其他要件，得以法律或經法律授權之命令限制之。」
      司法院釋字第612號著有解釋。又查，立法院公報第68卷
      第42期委員會紀錄第39-40頁有關藥師法第11條修正條文
      討論過程記載：「第11條修正案所以規定『其執業處所應
      以1處為限』主要在配合『藥物藥商管理法』之規定．．
      ．又所以規定以1處為限，其目的在配合『藥物藥商管理
      法』之專任精神」等語，有立法院公報第68卷第42期委員
      會紀錄影本附卷可佐。參以卷附衛生署98年12月9日衛署
      藥字第0980034610號函記載：「受文者：劉泓志醫師（即
      本件原告送達代收人）主旨：有關台端要求核准藥師支援
      報備乙案．．．說明二、根據本署統計，全國藥事人員約
      為4.4萬人，比較美國、英國、日本及我國藥事人員比例
      ，分別為7人、6人、12人及11人（每萬人口），顯示我國
      藥事人力充足，故應積極促進這些藥事人員投入執業場所
      ，而非建立支援藥師制度。」等語。足見藥師法第11條規
      定，限制藥師經登記領照執業，其執業處所應以1處為限
      ，該條文雖無得支援或經報備後可至其他醫（藥）事管理
      機構或場所執行藥師業務之例外規定，以致造成藥師僅能
      於1處執業，然藥師法第11條之立法目的係為配合藥物藥
      商管理法（82年2月5日改名為藥事法）之專任精神，且主
      管機關衛生署因目前藥師人力已充足，而認定無建立藥師
      支援制度之必要性，故此立法限制乃為增進公共利益，與
      憲法第23條之規定尚無牴觸，對於憲法所保障之工作權，
      尚不致構成重大之限制，核與人民之工作權及平等權無違
      。況上開藥師法第11條規定限制藥師執業處所應以1處為
      限是否妥適，乃屬立法機關自由形成之權限，核與憲法第
      7條、第15條、第23條規定並無牴觸，是原告請求本院聲
      請司法院大法官解釋，非有理由，不應准許。
六、綜上所述，原告前揭主張既不可採，則被告以100年2月14日
    府衛藥食字第1000012316號函，否准原告申請至他處支援一
    般藥師業務，並無不合；訴願決定予以維持，亦無違誤。原
    告起訴意旨求為撤銷訴願決定及原處分，並請求被告應作成
    准許原告於100年8月11日上午11時至12時支援臺中市幸福大
    藥局執行一般藥師業務之行政處分，均無理由，應予駁回。
    又本件事證已臻明確，原告其餘陳述及主張皆與判決結果無
    何影響，爰無逐一論述之必要，附此敘明。
七、據上論結，本件原告之訴為無理由，依行政訴訟法第98條第
    1項前段、第218條、民事訴訟法第385條第1項前段，判決如
    主文。
中　　華　　民　　國　　100　 年　　7　　 月　　29　　日
                  高雄高等行政法院第一庭
                              審判長法官　呂 佳 徵
                                    法官　戴 見 草
                                    法官  簡 慧 娟
以上正本係照原本作成。
如不服本判決，應於判決送達後20日內向本院提出上訴書狀，其
未表明上訴理由者，應於提起上訴後20日內向本院提出上訴理由
書（須按對造人數附繕本）；如於本判決宣示或公告後送達前提
起上訴者，應於判決送達後20日內補提上訴理由書（須附繕本）
。未表明上訴理由者，逕以裁定駁回。
中　　華　　民　　國　　100　 年　　7　　 月　　29　　日

　　　　　　　　　　　　　　　    書記官  李 建 霆